臺灣臺中地方法院民事判決
110年度中簡字第897號
原      告  劉芳溪  

訴訟代理人  陳韻如律師(法扶律師)
被      告  詹冠廷  
            詹志鴻  
            張美雲  
共      同
訴訟代理人  蔡政憲  
上列當事人間請求損害賠償事件，本院於民國111年3月14日言詞
辯論終結，判決如下︰
　　主　　　文
原告之訴及假執行之聲請均駁回。
訴訟費用由原告負擔。
    事實及理由
一、原告主張：被告詹冠廷於民國109年1月22日中午12時49分許
    ，騎乘車牌號碼000-0000號普通重型機車，沿臺中市中區公
    園路外側車道由大誠街往中華路方向行駛時，未注意車前狀
    況及兩車併行之間隔，復超速並突然偏左行駛，而與在其左
    後方由伊騎乘之車牌號碼000-000號普通重型機車（下稱系
    爭機車）發生碰撞（下稱系爭事故），致伊人車倒地，因此
    受有左側肋骨多發性閉鎖性骨折、胸部挫傷、右側膝部擦傷
    、左側膝部擦傷、右側手肘擦傷等傷害，嗣再檢查又發現有
    第三、第五腰椎椎間盤突出、左肩旋轉肌斷裂、二頭肌腱損
    傷併肩于唇前後撕裂等傷害。詹冠廷過失不法侵害伊之身體
    健康權，自應賠償下列損害：㈠醫療費用新臺幣（下同）157
    ,040元、㈡看護費用25,200元、㈢不能工作之損失100,800元
    、㈣精神慰撫金30萬元，共計583,040元。又詹冠廷係90年11
    月生，車禍發生時年僅19歲，為限制行為能力人，依民法第
    187條第1項規定，其法定代理人即被告詹志鴻、張美雲應與
    詹冠廷負連帶損害賠償責任。爰依侵權行為之法律關係，提
    起本件訴訟。並聲明：㈠被告應連帶給付原告583,040元，及
    自起訴狀繕本送達翌日起至清償日止，按週年利率百分之5
    計算之利息；㈡願供擔保請准宣告假執行。
二、被告則以：詹冠廷就系爭事故之發生並無過失，詹冠廷當時
    是直行，系爭機車在詹冠廷機車左前方，卻突然向右偏駛，
    詹冠廷向右閃避，仍無法閃過，詹冠廷並無遽然偏左行駛之
    情事，且詹冠廷所騎乘之機車並無擦痕，顯見與系爭機車並
    無發生碰撞。否認詹冠廷於系爭事故發生時有超速行駛或未
    保持安全距離之事實。至於原告於109年1月就診之傷勢，固
    係因系爭事故所致，然此後之傷勢均與系爭事故無關等語置
    辯。並聲明：㈠原告之訴駁回；㈡如受不利判決，願供擔保請
    准宣告免為假執行。
三、本院之判斷：
  ㈠原告主張詹冠廷於上揭時地，騎乘機車，與原告所騎乘之系
    爭機車發生系爭事故，原告人車倒地，因此受有傷害等情，
    業據其提出澄清綜合醫院（下稱澄清醫院）診斷證明書為證
    （見本院卷一第23頁），並經本院依職權向臺中市政府警察
    局第一分局調取系爭事故之道路交通事故現場圖、調查報告
    表㈠㈡、談話記錄表、補充資料表、初步分析研判表、現場及
    車損照片查閱無訛（見本院卷一第95至109頁、第119至129
    頁）；復調取臺灣臺中地方檢察署（下稱臺中地檢署）109
    年度偵字第29971號、110年度偵續字第54號詹冠廷過失傷害
    案件（下稱系爭過失傷害案件）偵查卷宗查閱屬實，復為被
    告所不爭執，而堪信原告上開主張為真實。
　㈡按因故意或過失，不法侵害他人之權利者，負損害賠償責任
    ；汽車、機車或其他非依軌道行駛之動力車輛，在使用中加
    損害於他人者，駕駛人應賠償因此所生之損害。但於防止損
    害之發生，已盡相當之注意者，不在此限。民法第184條第1
    項前段、第191條之2分別定有明文。次按民法第184 條之一
    般侵權行為雖應由受害人就不法性、可責性及因果關係為舉
    證，然同法第191條之2規定：汽車、機車或其他非依軌道行
    駛之動力車輛，在使用中加損害於他人者，駕駛人應賠償因
    此所生之損害。但於防止損害之發生，已盡相當之注意者，
    不在此限，係將主觀要件之舉證責任倒置，轉由加害人就其
    無故意、過失負舉證責任。是兩車均為行駛中非依軌道行駛
    之動力車輛，被害人請求損害賠償時，關於其受有損害，係
    由對方車輛於行進中所造成，並兩者間有因果關係，仍應由
    其負舉證責任，僅無須證明對方有故意或過失而已。
　　再按損害賠償之債，以有損害之發生及有責任原因之事實，
    並二者之間，有相當因果關係為成立要件。故原告所主張之
    損害賠償之債，如不合於此項成立要件者，即難謂有損害賠
    償請求權存在。
　㈡經查，原告主張係因詹冠廷未注意車前狀況及與系爭機車並
    行之間距，且超速復突然偏左行駛，因而與原告之系爭機車
    發生碰撞等情，然為被告所否認，並以前詞置辯。經查：
　⒈查原告雖主張詹冠廷所騎乘之機車突然偏左行駛，始與系爭
    機車發生碰撞等情，然為被告所否認，抗辯原告原行駛在詹
    冠廷左前方，嗣突然偏右行駛，始發生系爭事故等情。經查
    ，原告於系爭事故發生後，在澄清醫院平等院區由員警製作
    道路交通事故談話紀錄表時，對於肇事前行進方向、車速、
    車道及肇事經過、發現危險時與詹冠廷機車之距離等答稱「
    忘記了」或「不知道」【見臺中地檢署109年度偵字第29971
    號（下稱偵卷）第33頁】；然其於相隔近6個月後，告訴期
    間即將屆滿之109年7月16日前往警局對詹冠廷提出過失傷害
    罪之刑事告訴時，卻指稱：「我當時是駕駛NWM-993重機車
    沿公園路行駛外側車道往中華路方向直行，至事故地點對方
    （按指被告）突然由我右後方撞上來，對方左側車身擦撞我
    車右側車身」（見偵卷第26頁）；再於偵訊時指訴：「當時
    我與詹冠廷是同向機車，我是前方車，詹冠廷從我左側超車
    時撞到我，詹冠廷的機車車頭撞到我」（見偵卷第104頁）
    ；然詹冠廷所騎乘之機車因系爭事故受損位置乃在車身左後
    扶手處，原告之系爭機車則是右側車身受損等情，有道路交
    通事故調查報告表㈡及車損照片在卷可參（見本院卷第101頁
    、第125至129頁），顯見原告於警詢及偵訊時分別指訴詹冠
    廷係自系爭機車右後方撞上來、自其左側超車時機車車頭撞
    到系爭機車之事發經過，皆與事實不符，而難憑採。基上，
    原告關於詹冠廷就系爭事故發生有過失責任之具體情節，既
    於案發當日製作談話紀錄表時均稱不知道或忘記了，且嗣於
    警詢及偵查中指訴被告之過失情節，均與客觀事證不符，復
    於本院提出系爭事故係因詹冠廷突然向左偏駛所致之新主張
    ，則其主張系爭事故發生之經過，是否可採，殊值懷疑。
　⒉次查，證人即到場處理系爭事故之員警林佳賢於偵訊時證述
    ：伊於案發當日到澄清醫院對原告製作筆錄，伊記得原告說
    當時下班、肚子餓、頭暈暈要去吃東西等語【見臺中地檢署
    110年度偵續字第54號偵查卷宗（下稱偵續卷）第43頁】；
    另詹冠廷於系爭事故發生時騎乘機車搭載之證人吳琬薰於偵
    查中亦結證稱：當時原告騎乘系爭機車在伊等左前方，詹冠
    廷在其右後方，兩輛機車都要直行，後來原告向右騎就撞到
    詹冠廷機車之後扶手，原告倒地，詹冠廷就問原告為何騎車
    左右搖晃，原告就說剛下班，沒吃東西，頭在暈等語（見偵
    續卷第59頁），顯見原告於系爭事故發生後確曾數度表示於
    系爭事故發生當時有因飢餓導致頭暈之現象情形無誤，則其
    在頭暈之情形下，發生詹冠廷所抗辯之突然偏離原直行之路
    線行駛等情，應屬可能；參以原告於110年4月7日偵訊時，
    當庭繪製系爭事故發生時兩造機車之位置圖，系爭機車係在
    詹冠廷機車之左前方，且有偏右行駛之軌跡等情（見偵續卷
    第39頁），益證被告抗辯原告之系爭機車原本行駛在詹冠廷
    機車之左前方，卻突然偏右行駛，致發生系爭事故等情信而
    有徵，應堪採信。而原告就其主張系爭事故係因詹冠廷突然
    偏左行駛所致之有利於己之事實，又未舉證以實其說，自難
    信其主張詹冠廷有突然偏左行駛之過失乙節為真實。
　⒊原告雖主張詹冠廷於超車時未注意其所騎乘機車與系爭機車
    並行之間隔，致發生系爭事故等情，然為被告所否認。經查
    ：
　①按汽車在同一車道行駛時，除擬超越前車外，後車與前車之
    間應保持隨時可以煞停之距離；汽車超車時前行車減速靠邊
    或以手勢或亮右方向燈表示允讓後，後行車始得超越。超越
    時應顯示左方向燈並於前車左側保持半公尺以上之間隔超過
    ，行至安全距離後，再顯示右方向燈駛入原行路線。道路交
    通安全規則第94條第1項、第101條第1項第5款定有明文。
　②詹冠廷於偵查中雖供稱：當時係伊要從原告的右側超車時，
    原告突然偏向伊這邊，系爭機車右側後照鏡撞到伊機車後面
    的扶手，才導致系爭事故等語（見偵卷第104、132頁）；然
    其於偵查中另供稱：當時原告在左側車道，伊在外車道，伊
    等之間有畫白色虛線，原本伊等相距1個車身距離，之後伊
    打算超越原告，當伊快要超越原告時，原告之系爭機車突然
    往右偏，導致伊機車之左側扶手與原告系爭機車右側後照鏡
    碰撞，因而發生系爭事故等情（見偵卷第105頁）。而參諸
    卷附道路交通事故現場圖及現場照片，系爭事故發生之路段
    ，確實有以白色虛線區隔內、外車道（見本院卷第97、123
    頁），且原告於系爭事故發生前確係行駛於詹冠廷騎乘機車
    之左前方，嗣偏右行駛等情，已如前述，則被告抗辯原告本
    係騎乘系爭機車行駛於內車道等情，尚屬有據。
  ②兩造於系爭事故發生前，既分別行駛於內、外車道，而非同
    一車道，則縱詹冠廷騎乘機車超越不同車道之原告騎乘之系
    爭機車，亦非屬超車行為，自無道路交通安全規則第101條
    第1項第5款應保持半公尺以上間隔規定之適用，應無疑義。
    是原告主張詹冠廷於超車時有未保持適當間隔之過失云云，
    自屬無據。
　⒋又原告主張詹冠廷有超速行駛及未注意車前狀況、兩車並行
    間格之過失，亦為被告所否認。經查：
　①按行車速度，依速限標誌或標線之規定；汽車行駛時，駕駛
    人應注意車前狀況及兩車並行之間隔，並隨時採取必要之安
    全措施，不得在道路上蛇行，或以其他危險方式駕車，道路
    交通安全規則第93條第1項第1款、第94條第3項亦分別明定
    。
　②查系爭事故發生路段之速限為時速50公里等情，有上開道路
    交通事故調查報告表㈠在卷可參（見本院卷一第99頁）；而
    詹冠廷於系爭事故發生後製作談話紀錄表時，已自承系爭事
    故發生當時係以時速50-60公里之速度行駛等情（見本院卷
    一第107頁），是原告主張詹冠廷於系爭事故發生當時有超
    速行駛而違反道路交通安全規則第93條第1項第1款之違規情
    形，尚堪認定。惟查，系爭事故之發生乃因原告騎乘之系爭
    機車突向右偏駛，因而碰撞詹冠廷之左後扶手等情，已如前
    述；而詹冠廷於偵查中供稱當其所騎乘之機車快要超越原告
    時，原告之系爭機車突然往右偏，導致其機車之左側扶手與
    原告系爭機車右側後照鏡碰撞，因而發生系爭事故等情，亦
    與詹冠廷騎乘機車受損位置係在後側等情大致相符，而堪信
    詹冠廷所騎乘之機車縱因超速而自原告之右後方漸行至與原
    告之系爭機車並行之位置，再行超越原告之系爭機車後，兩
    車始發生碰撞，則在詹冠廷騎乘之機車與原告之系爭機車在
    不同車道並行之際，兩車仍未發生碰撞，爾後始因原告突然
    偏右行駛，致發生系爭事故，則未保持並行之適當間隔者，
    應為原告，而非詹冠廷，且於原告偏右行駛時，詹冠廷之機
    車既已超越原告之系爭機車，則其對於行駛在其左後方之原
    告突偏右行駛之行為，此當非詹冠廷注意車前狀況即足以避
    免；再者，原告於系爭事故發生時因飢餓而頭暈，則其突然
    向右偏駛，自非基於其意志操控下之正常駕駛行為，無論詹
    冠廷是否依速限行駛，衡情應無足夠之反應時間得以採取適
    當之迴避措施，以避免系爭事故發生，是雖詹冠廷有超速行
    駛之行為，亦難認與系爭事故之發生有相當因果關係。是原
    告主張系爭事故係因詹冠廷騎乘機車超速，且未注意車前狀
    況及並行間隔所致，並無可採。
  ㈢又原告前對詹冠廷提出過失傷害之刑事告訴後，經臺中地檢
    署檢察官偵查後，以109年度偵字第29971號為不起訴處分，
    經原告聲請再議後，雖經臺灣高等檢察署臺中檢察分署檢察
    長發回臺中地檢署續行偵查，惟再經臺中地檢署檢察官以11
    0年度偵續字第54號為不起訴處分並確定在案等情，有不起
    訴處分書附卷可稽（見本院卷一第27至30頁、卷二第71至81
    頁），並經本院調取系爭過失傷害案件卷宗查閱屬實，亦同
    認並無證據足證詹冠廷就系爭事故之發生有何過失。
　㈣基上，原告主張系爭事故係因被告未注意車前狀況及兩車併
    行之間隔，復超速並突然往左偏行駛等情，既無可採，則其
    請求被告負侵權行為損害賠償責任，自屬無據。
四、綜上所述，原告依民法第184條第1項前段、第187條第1項之
    規定，請求被告連帶給付583,040元，及自起訴狀繕本送達
    翌日起至清償日止，按週年利率百分之5計算之利息，並無
    理由，應予駁回。原告之訴既經駁回，假執行之聲請即失所
    附麗，應併予駁回。
五、本件事證已臻明確，兩造其餘攻擊防禦方法及舉證，與本件
    判決結果，尚無影響，爰不逐一論述，附此敘明。
六、結論：本件原告之訴為無理由，判決如主文。　
中　　華　　民　　國　　111 　年　　4 　　月　　18　　日
                  臺灣臺中地方法院臺中簡易庭
                                  法  官  郭妙俐
以上為正本係照原本作成。
如不服本判決，應於送達後20日內，向本院提出上訴狀並表明上
訴理由，如於本判決宣示後送達前提起上訴者，應於判決送達後
20日內補提上訴理由書（須附繕本）。如委任律師提起上訴者，
應一併繳納上訴審裁判費。
中　　華　　民　　國　　111 　年　　4 　　月　　18　　日
                                  書記官  林素真